臺灣士林地方法院民事裁定
110年度消債職聲免字第53號
債  務  人  褚俊嘉（原名：褚國祥）
代  理  人  趙興偉律師(法扶律師)
複  代理人  吳佩蓮律師
債  權  人  國泰世華商業銀行股份有限公司
法定代理人  郭明鑑  
代  理  人  蔡政宏  
債  權  人  三信商業銀行股份有限公司
法定代理人  廖松岳  
債  權  人  聯邦商業銀行股份有限公司
法定代理人  林鴻聯  
代  理  人  吳昶毅  
債  權  人  玉山商業銀行股份有限公司
法定代理人  黃男州  
代  理  人  朱逸君  
債  權  人  台新國際商業銀行股份有限公司
法定代理人  尚瑞強  
債  權  人  台灣金聯資產管理股份有限公司
法定代理人  施俊吉  
債  權  人  萬榮行銷股份有限公司
法定代理人  許勝發  
債  權  人  良京實業股份有限公司
法定代理人  平川秀一郎
債  權  人  滙誠第一資產管理股份有限公司
法定代理人  莊仲沼  
債  權  人  新光行銷股份有限公司
法定代理人  李明新  
代  理  人  鄭穎聰  
債  權  人  中華電信股份有限公司臺灣南區電信分公司
法定代理人  張義豐  
債  權  人  滙誠第二資產管理股份有限公司
法定代理人  莊仲沼  
債  權  人  臺灣銀行股份有限公司
法定代理人  許志文  
代  理  人  沈佩宜  
債  權  人  勞動部勞工保險局
法定代理人  鄧明斌  
上列債務人因聲請消費者債務清理事件，本院裁定如下：
    主  文
債務人褚俊嘉（原名：褚國祥）不免責。
    理  由
一、按法院為終止或終結清算程序之裁定確定後，除別有規定外
    ，應以裁定免除債務人之債務，消費者債務清理條例（下稱
    消債條例）第132條定有明文。又按法院裁定開始清算程序
    後，債務人有薪資、執行業務所得或其他固定收入，扣除自
    己及依法應受其扶養者所必要生活費用之數額後仍有餘額，
    而普通債權人之分配總額低於債務人聲請清算前2年間，可
    處分所得扣除自己及依法應受其扶養者所必要生活費用之數
    額者，法院應為不免責之裁定。但債務人證明經普通債權人
    全體同意者，不在此限；債務人有下列各款情形之一者，法
    院應為不免責之裁定。但債務人證明經普通債權人全體同意
    者，不在此限：一、於7年內曾依破產法或本條例規定受免
    責。二、故意隱匿、毀損應屬清算財團之財產，或為其他不
    利於債權人之處分，致債權人受有損害。三、捏造債務或承
    認不真實之債務。四、聲請清算前2年內，因消費奢侈商品
    或服務、賭博或其他投機行為，所負債務之總額逾聲請清算
    時無擔保及無優先權債務之半數，而生開始清算之原因。五
    、於清算聲請前1年內，已有清算之原因，而隱瞞其事實，
    使他人與之為交易致生損害。六、明知已有清算原因之事實
    ，非基於本人之義務，而以特別利於債權人中之一人或數人
    為目的，提供擔保或消滅債務。七、隱匿、毀棄、偽造或變
    造帳簿或其他會計文件之全部或一部，致其財產之狀況不真
    確。八、故意於財產及收入狀況說明書為不實之記載，或有
    其他故意違反本條例所定義務之行為，致債權人受有損害，
    或重大延滯程序，消債條例第133條、第134條亦分別定有明
    文。
二、經查：
㈠、本件債務人前於民國109年3月13日向本院聲請消費者債務調
    解，於調解不成立聲請清算，經本院於同年10月14日以109
    年度消債清字第52號裁定自同日17時起開始清算程序。嗣經
    本院於110年8月9日以109年度司執消債清字第55號裁定終結
    清算程序等情，業經本院職權調取上開卷宗核閱屬實。
㈡、債務人居住於新北市汐止區，現年41歲，自清算開始時任職
    於國聯保全股份有限公司，平均每月薪資收入為新臺幣（下
    同）2萬9,628元（已扣除勞保、團保、福利金，見本院卷第
    43、44頁），債務人每月必要生活費用（含扶養費）為2萬8
    ,080元【計算式：（1萬5,600元×1.2倍）＋（1萬5,600元×1.
    2倍÷2人）＝2萬8,080元，見本院卷第87頁】，是債務人於裁
    定開始清算程序後有薪資收入，且扣除必要生活費用（含扶
    養費）後尚有餘額【計算式：2萬9,628元－2萬8,080元＝1,54
    8元】。
㈢、又債務人聲請前2年期間為107年3月至109年2月，其於該期間
    可處分所得合計為71萬1,529元（見附表C欄），有債務人所
    提107、108年綜合所得稅各類所得資料清單，及國聯保全股
    份有限公司回函可稽【見本院109年度消債清字第52號卷（
    下稱消債清卷）第23、24、44、45頁】，扣除該段期間之必
    要生活費用（含扶養費）共計59萬9,068元（見附表D欄）後
    ，餘額為11萬2,461元，而其普通債權人於清算程序之分配
    總額為4萬2,991元（見附表B欄），有分配表足考（見本院1
    09年度司執消債清卷第55號卷第169頁），可見其普通債權
    人之分配總額低於上開債務人聲請清算前2年間可處分所得
    扣除必要生活費用後之餘額。又債務人並未證明經普通債權
    人全體同意免責，依消債條例第133條規定，應為債務人不
    免責之裁定。
㈣、至債權人請求調查債務人有無消債條例第134條各款不免責事
    由，惟本院依職權調查結果並無此部分事證可資證明，本件
    核無消債條例第134條各款不免責事由。
三、綜上所述，債務人經法院為終止清算程序之裁定確定，雖無
    消債條例第134條各款所定之不應免責情形存在，然確有消
    債條例第133條所定情事，且未經普通債權人全體同意其免
    責，揆諸首揭規定及說明，本件應為債務人不免責之裁定，
    爰裁定如主文。
四、另聲請人因消債條例第133條之情形，受不免責之裁定確定
    後，繼續清償達該條規定之數額，且各普通債權人受償額均
    達其應受分配額時（如附表F欄所示），依同條例第141條規
    定，聲請人得聲請法院裁定免責；又法院為不免責之裁定確
    定後，債務人繼續清償債務，而各普通債權人受償額均達其
    債權額之20％以上者（如附表H欄所示），依同條例第142條
    規定，可再行聲請法院裁定免責，附此敘明。
中　　華　　民　　國　　111 　年　　3 　　月　　30　　日
                  民事第一庭  法  官  黃筠雅
以上正本係照原本作成。
如對本裁定抗告，應於裁定送達後10日內向本院提出抗告狀，並
繳納抗告費新臺幣1,000 元。
中　　華　　民　　國　　111 　年　　3 　　月　　30　　日
                              書記官  陳芝箖